臺灣高等法院高雄分院刑事裁定　　　　　100年度抗字第174號
抗　告　人　臺灣澎湖地方法院檢察署檢察官
受　刑　人
即　被　告　陳志盟
具　保　人　陳清水
上列抗告人因受刑人違反毒品危害防制條例案件，聲請沒入保證
金（100 年度執更字第52號），不服臺灣澎湖地方法院中華民國
100 年6 月24日裁定（100 年度聲字第41號），提起抗告，本院
裁定如下：
    主  文
原裁定撤銷。
陳清水繳納之保證金新臺幣參萬元沒入之。
    理  由
一、本件抗告意旨略以：(一)具保人陳清水因被告陳志盟犯毒品危
    害防制條例案件，起訴後由臺灣澎湖地方法院於99年度訴字
    第38號審理中指定保證金額新台幣（下同）3 萬元，具保人
    提出現金保證後，該院將被告停止羈押，本案被告轉讓第一
    級毒品，經該院判處有期徒刑1 年2 月，並於100 年1 月13
    日確定。茲因該受刑人於100 年4 月6 日、100 年4 月13日
    屢傳未到，其雖具狀表示將於100 年4 月12日主動報到，亦
    未能如期到庭。具保人經本署通知於100 年4 月6 日攜同受
    刑人出庭，結果亦未能於傳喚日期攜同受刑人到庭，經本檢
    察官於100 年4 月19日核發拘票派警前往受刑人住所拘提，
    經警於100 年5 月4 日回報受刑人之父親表示：「陳志盟已
    躲匿台灣月餘，未再與家裡聯絡，並拒絕接聽電話，又無其
    他該員蹤跡情資，故未拘提到案。」顯已逃匿，本檢察官乃
    依刑事訴訟法第118 條之規定，聲請沒入具保人繳納之保證
    金。(二)原裁定駁回上開聲請，以受刑人自100 年6 月12日因
    罹病經急診住進三軍總醫院澎湖分院治療，並未逃匿，有診
    斷證明書1 件附卷可稽。惟查受刑人上開傳拘不到事實發生
    在前，住院事實發生在後，原審卻以後發生之住院事實，否
    定前已發生之逃匿事實，認事用法顯有違誤，為此提起抗告
    ，請求撤銷原裁定，另為適法之裁定。
二、原裁定意旨略以：(一)聲請意旨略以：受刑人陳志盟前因犯毒
    品危害防制條例案件，經本院指定保證金額新台幣3 萬元，
    由具保人繳納現金保證後，將受刑人釋放。茲因受刑人已經
    逃匿，依刑事訴訟法第118 條之規定，應將具保人繳納之上
    開保證金沒入等語。(二)按具保之被告逃匿者，應命具保人繳
    納指定之保證金額，並沒入之。不繳納者，強制執行。保證
    金已繳納者，沒入之；又沒入保證金，以法院之裁定行之。
    刑事訴訟法第118 條第1項 、第121 條第1 項定有明文。是
    沒入具保人繳納之保證金，應以被告在逃匿中為其要件。如
    具保之被告雖曾逃匿，但已經緝獲歸案，即不得再以被告逃
    匿為由而裁定沒入具保人繳納之保證金。(三)經查：本件受刑
    人自民國100 年6 月12日因罹病經急診住進三軍總醫院澎湖
    分院治療中，業經具保人陳清水到庭陳述在卷，並提出該院
    診斷證明書1 件附卷可稽，是受刑人既係因病住院，即非逃
    匿中，揆諸前開說明，與刑事訴訟法第118 條之規定尚有未
    合，聲請人聲請沒入具保人之保證金，自難准許，應予駁回
    等語。
三、經查：
  (一)受刑人陳志盟因犯毒品危害防制條例案件，經臺灣澎湖地方
    法院於99年度訴字第38號審理中指定保證金3 萬元，具保人
    陳清水提出現金保證後，將受刑人釋放，嗣受刑人經判處有
    期徒刑1 年2 月確定，由臺灣澎湖地方法院檢察署檢察官以
    100 年度執更字52號執行命令傳喚執行，受刑人於100 年4
    月6 日、100 年4 月13日屢傳未到，其雖具狀表示將於100
    年4 月12日主動報到，亦未能如期到庭。具保人經該署通知
    於100 年4 月6 日攜同受刑人出庭，結果亦未到庭，有100
    年3 月23日、24日分別送達於受刑人及具保人之臺灣澎湖地
    方法院檢察署送達證書影本在原審卷可稽，受刑人及抗告人
    已收受前揭執行命令，對於其上所載之應到期日、處所理應
    知之甚詳，且受刑人無正當理由，應到案日期竟不到案執行
    ，嗣經臺灣澎湖地方法院檢察署於100 年4 月19日核發拘票
    派警前往受刑人住所拘提，經警於100 年5 月4 日回報受刑
    人之父親表示：「陳志盟已躲匿台灣月餘，未再與家裡聯絡
    ，並拒絕接聽電話，又無其他該員蹤跡情資，故未拘提到案
    。」有送達證書及拘提報告書在原審卷足憑，且具保人陳清
    水於原審100 年6 月22日訊問時陳稱：「（對於檢察官聲請
    沒入保證金新台幣參萬元，有何意見？）我是陳志盟的父親
    ，陳志盟自從6 月12日在澎湖的海軍醫院住院到現在，而之
    前陳志盟人在台灣，他的電話都關機我們也都聯絡不上他，
    但是有關法院的通知我們確實有收到；對於沒入保證金沒有
    意見。」等語（見原審卷第19頁），顯見受刑人於檢察官傳
    喚到案執行時確實行蹤不明，有逃匿之事實甚明。
  (二)至受刑人因急性胰臟炎，自100 年6 月12日至三軍總醫院澎
    湖分院附設民眾診療服務處急診住院，惟受刑人應到案執行
    日期為100 年4 月6 日、100 年4 月13日，其住院治療之日
    期為同年6 月12日之後，應無不能到案執行之情形，此有具
    保人所提之該院診斷證明書1 份在原審卷第21頁足憑，且具
    保人於原審亦證稱：我是陳志盟的父親，陳志盟自從6 月12
    日在澎湖的海軍醫院住院到現在，而之前陳志盟人在台灣，
    他的電話都關機我們也都聯絡不上他，但是有關法院的通知
    我們確實有收到；對於沒入保證金沒有意見。」等語（見原
    審卷第19頁），且受刑人迄今仍未到案執行，並無已經緝獲
    歸案可言，有台灣高等法院被告前案紀錄表在卷足考，可見
    檢察官依刑事訴訟法第118 條第1 項後段規定：「具保之被
    告逃匿者，其繳納之保證金應沒入之」，聲請原審法院裁定
    沒入具保人先前所繳納之保證金，並無不當，應予准許。
四、原裁定法院未予詳查，卻以受刑人後發生之住院事實，否定
    受刑人前已發生之逃匿事實，而駁回檢察官沒入具保人先前
    所繳納保證金之聲請，尚有違誤。抗告人亦執此理由提起抗
    告，為有理由，自應由本院將原裁定撤銷，另為沒入具保人
    陳清文所繳納保證金之裁定。
五、據上論結，應依刑事訴訟法第413 條後段、第118 條第1 項
    、第121 條第1 項，裁定如主文。
中    華    民    國  100     年    7     月    26    日
                刑事第二庭  審判長法  官  林正雄
                                  法  官  邱明弘
                                  法  官  黃壽燕
以上正本證明與原本無異。
如不服本裁定應於送達後5 日內向本院提出抗告狀。
中    華    民    國  100     年    7     月    26    日
                                  書記官  戴志穎